臺灣臺北地方法院民事判決　　　　　　　　　　　　　九十三年度訴字第四七三號
　　原　　　告　亞興水泥製品股份有限公司
　　法定代理人　丙○○
　　訴訟代理人　乙○○
　　被　　　告　永偉營造工程有限公司
　　法定代理人　甲○○
　　訴訟代理人　丁○○
右當事人間請求給付貨款事件，本院於民國九十三年三月二十九日言詞辯論終結，判
決如左：
    主  文
被告應給付原告新臺幣壹佰捌拾貳萬捌仟玖佰肆拾陸元，及自民國九十二年十二月五
日起至清償日止按週年利率百分之五計算之利息。
原告其餘之訴駁回。
訴訟費用由被告負擔百分之九十九，餘由原告負擔。
本判決第一項於原告以新臺幣陸拾壹萬元為被告供擔保後，得假執行。但被告如於執
行標的物拍定、變賣或物之交付前，以新臺幣壹佰捌拾貳萬捌仟玖佰肆拾陸元預供擔
保，得免為假執行。
原告其餘假執行之聲請駁回。
    事實及理由
壹、原告起訴聲明求為判決：（一）被告應給付原告新臺幣（下同）一百八十五萬一
    千六百十八元，及自支付命令送達翌日起至清償日止按週年利率百分之五計算之
    利息。（二）願供擔保聲請宣告假執行。並主張：
一、查被告自民國九十一年一月間至四月間向原告購買預拌混凝土，貨款合計一百八
    十五萬一千六百十八元。經對帳後，兩造不爭執之款項為一百五十二萬九千四百
    零六元，有爭執之款項為三十二萬二千二百十二元（如附表所示），爰依買賣契
    約請求被告如數給付。
二、被告雖以簽收單之客戶簽收欄有二人以上簽名與其他簽收單不同、訂購混凝土之
    人及簽收之人並非該工地之權責人員為由而拒絕付款，惟被告既承認簽名者為其
    員工，可證原告確已將買賣標的物如數交付，而原告係根據被告員工之電話指示
    得知，被告應負表見代理之授權人責任。
貳、被告聲明求為判決：（一）原告之訴及假執行之聲請駁回。（二）如受不利之判
    決，願預供擔保請准宣告免為假執行。並抗辯：
一、就原告所提出之簽收單，被告不爭執其中一百五十二萬九千四百零六元，惟否認
    其中三十二萬二千二百十二元（如附表所示）之簽收單，其簽收方式與慣例不同
    ，或簽收者並不負責該項工作，故被告拒絕支付此部分款項。
二、被告人員應於每一張簽收單上簽名（即正簽），但如附表所示編號１至４、６至
    ８、１０、１１、１４、１５、１８、１９、２２之簽收單均有二人簽名，其中
    一人之姓名無法辨識，並非被告員工，另一人戊○○是被告所屬工程師，負責道
    路土方及測量工程，但戊○○並未於上開簽收單上正簽，而是用複寫紙方式簽名
    ，不符合簽收之慣例。
三、被告要求原告於簽收單之交貨地點欄，註明叫料人之姓名、聯絡電話、送貨地點
    ，但如附表所示編號１７、２０、２４之簽收單並未標明叫料人，如附表所示編
    號５、９、１３、１６、２１、２３之簽收單所載叫料人所負責之工作與其叫料
    之混凝土強度不符，如附表所示編號９、１２、１６、１７、２１、２３之簽收
    單所載簽收人所簽收之混凝土與其負責之工作不符。
四、如附表所示編號２４之簽收單載明水溝蓋使用二一○強度之混凝土，惟簽收人就
    其負責工作僅使用二八○強度之混凝土，不可能簽收二一○強度之混凝土，且送
    貨地點有誤。
、得心證之理由：
一、查被告於九十一年一月間至四月間向原告購買預拌混凝土，經對帳後，兩造不爭
    執之預拌混凝土款項為一百五十二萬九千四百零六元，此有預拌混凝土請款單、
    預拌混凝土送貨簽收單附卷可稽（見外放證物袋），復為兩造所不爭執，自堪信
    為真實。
二、本件應審酌者厥為被告應否支付如附表所示簽收單之款項，茲分述如下：
（一）如附表所示編號１至４、６至８、１０、１１、１４、１５、１８、１９、２
      ２之簽收單：
    １、原告請求被告給付如附表所示編號１至４、６至８、１０、１１、１４、１
        ５、１８、１９、２２簽收單之款項，惟此為被告所否認，辯稱：上開簽收
        單之簽收人一人非屬被告員工，而另一人戊○○並未於上開簽收單上正簽等
        語。
    ２、如附表所示編號１至４、６至８、１０、１１、１４、１５、１９、２２之
        簽收單：
    （１）按由自己之行為表示以代理權授與他人，或知他人表示為其代理人而不為
          反對之表示者，對於第三人應負授權人之責任；但第三人明知其無代理權
          或可得而知者，不在此限，民法第一百六十九條定有明文。又所謂由自己
          之行為表示以代理權授與他人，係指對外有授權於他人之表示，但實際上
          並未有代理權之授與，此種授權之表示，得向無代理權人對之為代理行為
          之相對人，或其他第三人（特定人或不特定人）為之（王澤鑑，債法原理
          第一冊第三六○頁參照）。
    （２）查由於負責工程師請假，故如附表所示編號２、４、８、９、１０、１１
          、１４、１５、１９、２２之簽收單即由被告工程師戊○○所簽收，此經
          證人戊○○證述屬實（見本院卷第七十一頁之言詞辯論筆錄）。至證人歐
          維強固否認有複寫簽名之情形（見本院卷第七十一至七十二頁之言詞辯論
          筆錄），然經核對同一天之數張簽收單上戊○○之正簽簽名與複寫簽名，
          其筆跡完全相符，足見戊○○當時係於第一張簽收單上簽名，而直接複寫
          至其餘簽收單。故如附表所示編號２、４、８、９、１０、１１、１４、
          １５、１９、２２之簽收單均由戊○○簽收。
    （３）次查戊○○雖無法確認如附表所示編號１、３之簽收單之簽名（見本院卷
          第七十一頁之言詞辯論筆錄），然經比對上開簽收單「戊○○」之簽名與
          如附表所示編號２、４、８、９、１０、１１、１４、１５、１９、２２
          之簽收單之簽名，其個性、特徵（結構）、筆勢、運筆方式、筆劃關連及
          組織方式均相同，益見如附表所示編號１、３之簽收單（不問正簽或複寫
          簽名）亦均由戊○○簽收。
    （４）戊○○雖代其他被告工程師簽收如附表所示編號１至４、６至８、１０、
          １１、１４、１５、１９、２２之簽收單，然戊○○為被告所屬工程師，
          對原告送貨人員而言，被告客觀上即有授權於戊○○之表示，縱實際上歐
          維強逾越被告之授權範圍，基於交易安全之保護，被告應負授權人之責任
          。
    ３、如附表所示編號１８之簽收單：
        查戊○○無法確認如附表所示編號１８之簽收單之簽名（見本院卷第七十一
        頁之言詞辯論筆錄），且原告亦自陳此非戊○○之簽名（見本院卷第七十二
        頁之言詞辯論筆錄），而原告復未能證明另一簽收人與被告有何關連，客觀
        上無從認定被告有何授權於他人之表示，故被告就此部分款項二萬二千六百
        七十二元（$10176+$12486=$22672）無庸負責。
（二）如附表所示編號５、９、１２、１３、１６、１７、２０、２１、２３、２４
      之簽收單：
    １、原告請求被告給付如附表所示編號５、９、１２、１３、１６、１７、２０
        、２１、２３、２４簽收單之款項，惟此為被告所否認，辯稱：上開簽收單
        或未標明叫料人，或所載叫料人之負責工作與混凝土強度不符，或簽收人所
        簽收之混凝土與其負責之工作不符云云。
    ２、查如附表所示編號１７、２０、２４之簽收單縱未標明叫料人，惟既經被告
        員工簽收，被告僅以叫料人記載之缺乏拒絕付款，顯無足取。
    ３、又原告送貨人員依指示將預拌混凝土送至指定地點，並由被告員工於如附表
        所示編號５、９、１２、１３、１６、２１、２３之簽收單，至叫料人、簽
        收人之實際工作內容為何，並非原告所能過問，被告客觀上有授權於該叫料
        人、簽收人之表示，被告就此即應負授權人之責任。
（三）如附表所示編號２４之簽收單：
    １、原告請求被告給付如附表所示編號２４簽收單之款項，惟此為被告所否認，
        辯稱：上開簽收單簽收人就其負責工作僅使用二八○強度之混凝土，不可能
        簽收二一○強度之混凝土，且送貨地點有誤云云。
    ２、查原告送貨人員按叫料人指示送貨，既經被告員工簽收如附表所示編號２４
        之簽收單，原告無從判斷叫料人或簽收人之實際權責，被告客觀上確有表見
        事實，故被告應負授權人之責任。
（四）綜上所述，原告得請求被告給付一百五十二萬九千四百零六元，及如附表所示
      編號１至１７、１９至２４之簽收單之款項（二十九萬九千五百四十元），共
      計一百八十二萬八千九百四十六元。
三、從而，原告請求被告給付一百八十二萬八千九百四十六元，及自支付命令送達翌
    日（即九十二年十二月五日）起至清償日止按週年利率百分之五計算之利息，為
    有理由，應予准許。逾此範圍，為無理由，應予駁回。
四、至兩造其餘之攻擊或防禦方法，及未經援用之證據，經本院斟酌後，認為均不足
    以影響本判決之結果，自無逐一詳予論駁之必要，併此敘明。
肆、假執行之宣告：
    兩造陳明願供擔保，聲請宣告假執行或免為假執行，經核原告勝訴部分，合於法
    律規定，爰分別酌定相當之擔保金額宣告之；原告其餘假執行之聲請，因訴之駁
    回而失所依據，不予准許。
伍、結論：
    本件原告之訴為一部有理由，一部無理由，依民事訴訟法第七十九條、第三百九
    十條第二項、第三百九十二條第二項、第三項，判決如主文。
中　　　華　　　民　　　國　　九十三　　年　　　四　　　月　　 十六 　　日
                              民事第一庭法    官  蔡惠如
右為正本係照原本作成
如對本判決上訴，須於判決送達後廿日內向本院提出上訴狀
中　　　華　　　民　　　國　　九十三　　年　　　四　　　月　　 十六 　　日
                                      法院書記官  楊秋鈴
